【裁判字號】    95,易,908
【裁判日期】    950905
【裁判案由】    詐欺
【裁判全文】
臺灣高雄地方法院刑事判決               95年度易字第908號
公  訴  人  臺灣高雄地方法院檢察署檢察官
被      告  甲○○
上列被告因詐欺案件，經檢察官提起公訴（95年度偵字第1123號
），被告於本院準備程序中就被訴事實為有罪之陳述，本院聽取
當事人意見後，經合議庭裁定由受命法官依簡式審判程序獨任審
理，判決如下：
    主  文
甲○○連續意圖為自己不法之所有，以詐術使人將本人之物交付
，處有期徒刑壹年拾月。
    事  實
一、甲○○前於民國 (下同)92 年4 月間，因詐欺案件 (與本件
    犯罪手法相同)， 經本院於94年4 月25日以94年度簡字第
    2110 號 判決判處有期徒刑4 月，復經本院合議庭於94年9
    月26日以94年度簡上字第507 號判決駁回上訴確定 (本案不
    構成累犯)。緣甲○○前為樂奇幼稚園老師，其與丙○○為
    表姊妹，因而得知丙○○之父親患有肝癌，其復因陳姿伶之
    子林士傑就讀樂奇幼稚園而得知林士傑身體不好，並因而認
    識陳姿伶。詎其竟為解決自己之財務困境，基於意圖為自己
    不法所有之概括犯意(1)自94年4 月初起，向丙○○佯稱其父
    因遭人下符咒，需花錢消災，使丙○○因而陷於錯誤，陸續
    以信用卡、現金卡預借現金及辦理信用貸款後，交付金錢予
    甲○○；甲○○食髓知味，復向丙○○佯稱其與小港醫院
    院長之小老婆熟識，可代為介紹工作，惟需先交付新台幣（
    下同）15萬元，致丙○○陷於錯誤而交付款項，迄94年12月
    間止，合計詐騙丙○○150 萬元；(2)自94年6 月份起，向乙○○佯稱有神明可幫林士傑改運、消災解厄，但須先交付45
    萬元，使乙○○陷於錯誤而交付45萬元，復陸續以相同之理
    由詐騙乙○○，致乙○○陷於錯誤，因而陸續以信用卡、現
    金卡預借現金、辦理汽車貸款共26萬元交付現金予甲○○，
    並申請第一銀行、華僑銀行信用卡交付予甲○○供其使用，
    迄94年12月間止，合計詐騙乙○○148 萬元。嗣經丙○○、
    乙○○發覺有異，始報警偵辦，甲○○遂於偵查中賠償乙○○50萬元。
二、案經乙○○訴由高雄市政府警察局苓雅分局移送臺灣高雄地
    方法院檢察署檢察官及丙○○訴由臺灣高雄地方法院檢察署
    檢察官偵查起訴。
    理  由
一、本件被告甲○○所犯係法定刑為死刑、無期徒刑、最輕本刑
    為3年以上有期徒刑以外之罪，於準備程序進行中，被告就
    被訴事實為有罪之陳述，由受命法官告知簡式審判程序之要
    旨並聽取其與公訴人之意見，經被告同意適用簡式審判程序
    後，本院亦認無不得或不宜改依簡式審判程序進行之處，爰
    依刑事訴訟法第273條之1第1項、第284條之1規定，本院合
    議庭裁定由受命法官獨任進行簡式審判程序，合先敘明。
二、前揭事實，業經被告甲○○於偵查、本院審理中坦白承認，
    核與告訴人乙○○於警詢、偵查中之指述及告訴人丙○○於
    偵查中之指述情節相符，復有乙○○提出之聯邦商業銀行高
    雄國民現金中心催告通知函1紙、聯邦商業銀行高雄理財貸
    款中心催告函1紙、中華商業銀行南區催收科遲繳通知書2紙
    、順益汽車股份有限公司繳款單30紙、中國信託銀行信用卡
    消費暨收費收執表2紙、中國信託銀行現金卡動用明細暨繳
    款書2紙、台北國際商業銀行信用卡繳款通知1紙、第一銀行
    信用卡消費明細帳單2紙、聯邦銀行信用卡消費明細表1紙、
    萬泰商業銀行消金一處電催中心繳款通知書2紙、新竹國際
    商業銀行繳息通知書1紙、台新銀行信用卡帳單1紙、台北富
    邦銀行信用卡消費明細及帳單1紙、丙○○提出之安信銀行
    信用卡消費明細表11紙、中國信託銀行信用卡消費暨收費收
    執表4紙、聯邦銀行信用卡消費明細表1紙、台北富邦銀行信
    用卡消費明細及帳單1紙、新光銀行信用卡繳款通知書1紙、
    存摺內頁影本1紙、台新國際商業銀行現金卡交易紀錄查詢
    資料1紙、中華銀行消金帳戶歷史查詢單1紙、大眾銀行交易
    查詢清單1紙、大眾銀行客戶歷史明細交易資料 (存摺存款
    )1 紙、中國信託商業銀行歷史交易查詢報表1紙、新竹國際
    商銀活期存款往來明細1紙、新竹國際商銀貸me more往來明
    細1紙及檢察官函查之華僑銀行信用卡服務部95年2月13日書
    函及所附信用卡消費明細表4張 (94年6月至94年8月)、歷史
    帳單查詢彙總查詢4張 (94年9月至94年12月)附卷可佐，足
    徵被告之自白核與事實相符，堪予採信。本件事證明確，被
    告犯行洵堪認定，自應依法論科。
三、核被告所為，係犯刑法第339條第1項之詐欺取財罪。被告先
    後多次詐欺犯行，時間緊接，方法相同，觸犯構成要件相同
    之罪名，顯係基於概括之犯意反覆為之，為連續犯，應依刑
    法第56條之規定，以一罪論，並加重其刑。又按，刑法於94
    年1 月7 日修正，同年2 月2 日公布，並於95年7 月1 日施
    行，而新修正刑法第2 條第1 項之規定，係規範行為後法律
    變更所生新舊法律比較適用之準據法，於新法施行後，應適
    用新法第2 條第1 項之規定，為「從舊從輕」之比較。且比
    較時應就罪刑有關之共犯、未遂犯、想像競合犯、牽連犯、
    連續犯、結合犯，以及累犯加重、自首減輕暨其他法定加減
    原因 (如身分加減)與 加減例等一切情形，綜其全部罪刑之
    結果而為比較，再適用有利於行為人之法律處斷 (最高法院
    85年度台上字第757 號判決要旨、最高法院95年5 月23日95
    年第8 次刑事庭會議決議參照)。 茲比較新舊法如下：
  (一)被告行為時，刑法第339 條第1 項所定之法定本刑，其中關
    於罰金部分，依罰金罰鍰提高標準條例第1 條前段規定，就
    其原定數額提高為10倍 (中華民國72年7 月27日司法院、行
    政院令發布，並自72年8 月1 日起施行：「依戡亂時期罰金
    罰鍰提高標準條例 (80年5 月6 日修正名稱為罰金罰鍰提高
    標準條例)第1條前段及第3 條規定將刑法定有罰金各條之罰
    金數額，均提高為10倍)。 及依現行法規所定貨幣單位折算
    新臺幣條例第2 條規定，以新臺幣元之3 倍計算，換言之，
    被告行為時之刑法第309 條第1 項、第305 條、第277 條第
    1 項之法定本刑，就罰金部分，經折算為新臺幣後，為原定
    罰金數額之30倍；而被告行為後，依95年6 月14日公布之刑
    法施行法第1 條之1 規定，中華民國94年1 月7 日刑法修正
    施行後，刑法分則編所定罰金之貨幣單位為新臺幣 (第1 項
    ) 。94年1 月7 日刑法修正時，刑法分則編未修正之條文定
    有罰金者，自94年1 月7 日刑法修正施行後，就其數額提高
    為30倍。但自72年6 月26日至94年1 月7 日新增或修正之條
    文，就其所定數額提高為3 倍 (第2 項)， 其立法理由謂：
    刑法24年施行後，為解決國民所得經濟水準已大幅提昇問題
    ，有關罰金與罰鍰倍數之調整及銀元與新臺幣之折算標準，
    訂有「罰金罰鍰提高標準條例」及「現行法規所定貨幣單位
    折算新臺幣條例」，除罰金以1 銀元折算3 元新臺幣外，並
    將72年6 月26日以前修正之刑法部分條文罰金數額提高為10
    倍；其後修正者則不再提高倍數，亦即刑法分則各罪罰金數
    額視前開情形分別提高為30倍或3 倍。考量新修正之刑法施
    行後，不再適用「現行法規所定貨幣單位折算新臺幣條例」
    ，為使罰金數額趨於一致，避免衍生新舊法比較適用問題，
    以緩和實務適用法律之衝擊，於不變動罰金數額之前提下，
    爰為第2 項規定等語。查刑法第339 條第1 項自72年6 月26
    日至94年1 月7 日間並無修正，是依據前揭刑法施行法第1
    條之1 之規定，刑法第339 條第1 項之法定本刑，自95 年7
    月1 日起，其罰金單位改為新臺幣，並就原訂數額提高為30
    倍，與刑法施行法第1 條之1 修訂前之數額並無不同。是本
    件無論適用行為時之刑法第339 條第1 項、罰金罰鍰提高標
    準條例第1 條前段 (提高為10倍)及 依現行法規所定貨幣單
    位折算新臺幣條例第2 條規定，或依裁判時之刑法第339 條
    第1 項、刑法施行法第1 條之1 規定，該條法定本刑之罰金
    數額均相同，本院審酌前揭立法理由，認此部分並無比較新
    、舊法之問題。惟按，被告行為時之刑法第33條第5款 規定
    ：罰金：一元以上。依前述現行法規所定貨幣單位折算新臺
    幣條例第2 條之規定，折算為新臺幣後，為三元以上；而被
    告行為後，94年1 月7 日修正，同年2 月2 日公布，並於95
    年7 月1 日施行之刑法第33條第5 款規定：罰金，新臺幣一
    千元以上，以百元計算之。比較新、舊法之結果，95 年7月
    1 日修正前之刑法第339 條第1 項之法定刑，就罰金部分，
    其最低度為新臺幣三元，而95年7 月1 日修正後之刑法第
    339 條第1 項之法定刑，就罰金部分，其最低度為新臺幣一
    千元，以修正前之刑法第339 條第1 項之規定較有利於被告
    。
  (二)又刑法第56條連續犯之規定，業於94年1 月7 日修正刪除，
    同年2 月2 日公布，並於95年7 月1 日施行，則被告之犯行
    ，因行為後新法業已刪除連續犯之規定，此刪除雖非犯罪構
    成要件之變更，但顯已影響行為人刑罰之法律效果，自屬法
    律有變更，依刑法第2 條第1 項規定，比較新、舊法結果，
    仍應適用較有利於被告之行為時法律即舊法論以連續犯（最
    高法院95年第8 次刑事庭會議決議參照）。
  (三)綜合上述，就本案而言，比較新、舊法之結果，仍以被告行
    為時之刑法規定較有利於行為人，自應依刑法第2 條第1 項
    前段規定，一體適用修正前之刑法第339 條第1 項、第56條
    之規定。
四、爰審酌被告前於92年4 月間，以相同手法詐騙他人財物，經
    本院於94年4 月25日以94年度簡字第2110號判決判處有期徒
    刑4 月，復經本院合議庭於94年9 月26日以94年度簡上字第
    507 號判決駁回上訴確定，此有本院94年度簡上字第507 號
    判決在卷可按，其於前開案件審理期間，竟不思悔改，復另
    行起意再為本件詐騙行為，顯見其毫無悔改之意；且本件被
    害人丙○○、乙○○遭詐騙之金額分別為150 萬元、148 萬
    元，其數額非小，被告利用知悉被害人丙○○、乙○○家中
    親人之身體狀況不佳，極需求助之際，藉故訛詐被害人丙○○、乙○○，其手段甚屬惡劣；惟念其犯罪後坦承犯行，且
    於偵查中賠償50萬元予乙○○，於本院審理中一再表示有誠
    意與被害人丙○○、乙○○和解，惟因財力不足無法與被害
    人丙○○、乙○○達成和解條件，及其犯罪之動機、目的、
    手段等一切情狀，量處如主文所示之刑。
據上論斷，應依刑事訴訟法第273 條之1 第1 項、第284 條之1
、第299條第1項前段，刑法第2條第1項前段、修正前刑法第56條
、刑法第339條第1項，罰金罰鍰提高標準條例第1條前段，判決
如主文。
本案經檢察官陳文哲到庭執行職務。
中    華    民    國    95    年    9     月    5     日
                  刑事第九庭    法  官  陳建和
以上正本證明與原本無異。
如不服本判決，應於送達後10日內，向本院提出上訴狀。
中    華    民    國    95    年    9     月    5     日
                                書記官  林姵妤
附錄論罪科刑法條：
中華民國刑法第339條
(普通詐欺罪)
意圖為自己或第三人不法之所有，以詐術使人將本人或第三人之
物交付者，處5年以下有期徒刑、拘役或科或併科1千元以下罰金
。
以前項方法得財產上不法之利益或使第三人得之者，亦同。
前二項之未遂犯罰之。


司法院資訊處製作；財團法人民間司法改革基金會備份。
